臺灣臺中地方法院民事判決
111年度中簡字第1501號
原      告  蔡書溦即董庭熏之繼承人

            蔡晁瑞即董庭熏之繼承人

            蔡晁榮即董庭熏之繼承人

            蔡晁源即董庭熏之繼承人

兼上5人共同 蔡宇紘即董庭熏之繼承人
法定代理人          
共      同
訴訟代理人  陳盈光律師
複代理人    柯忠佑律師
被      告  胡富容  
上列當事人間返還借款等事件，本院判決如下：
    主    文
被告應給付原告新臺幣163,400元，及自民國110年10月2日起至
清償日止，按週年利率百分之5計算之利息。
訴訟費用由被告負擔。
本判決得假執行。
    事 實 及 理 由
壹、程序事項：
一、按當事人死亡者，訴訟程序在有繼承人、遺產管理人或其他
    依法令應續行訴訟之人承受其訴訟以前當然停止；前開所定
    之承受訴訟人，於得為承受時，應即為承受之聲明；他造當
    事人，亦得聲明承受訴訟，民事訴訟法第168條、第175條分
    別定有明文。查原告於起訴後之民國111年3月25日死亡，其
    繼承人即蔡宇紘、蔡書微、蔡晁瑞、蔡晁榮、蔡晁源於111 
     年5月13日具狀聲明承受訴訟，有民事聲明承受訴訟狀、除
    戶謄本、戶籍謄本在卷可稽（本院卷第27、31-35頁），核
    與前揭規定相符。
二、又按訴狀送達後，原告不得將原訴變更或追加他訴，但擴張
    或減縮應受判決事項之聲明者，不在此限，民事訴訟法第25
    5條第1項第3款定有明文。本件原告於本院言詞辯論時將原
    起訴金額新臺幣（下同）175,250元，更正請求被告應給付
    原告163,400元（本院卷第48頁），核屬減縮應受判決事項
    之聲明，依上開之規定，應予准許。
三、本件被告經合法通知，均未於言詞辯論期日到場，核無民事
    訴訟法第386條所列各款情形，爰依原告之聲請，由其一造 
     辯論而為判決。
貳、實體事項：
一、原告主張：
  ㈠被繼承人卓郭秀絹（即母親）死亡，而由原告支出喪葬費用
    計237,000元，此為被繼承人財產中之繼承費用，屬消極財
    產，應由繼承人平攤，是原告得請求被告返還47,400元（計
    算式：237,000÷5=47,400)，又被告自102年起陸續向原告借
    款25筆計116,000元，均未返還款項，雙方未約定還款期限
    ，故以此起訴狀繕本之送達為催告，請求被告返還消費借貸
    款項116,000元。
　㈡原告在照顧母親期間未拿取母親的現金，被告在另案即鈞院1
    11年度訴字第1372號返還代墊費用事件中有承認116,000元
    之借款，但其認為不應該抵銷，因被告對原告有主張爭執的
    債權（目前涉訟於沙鹿簡易庭），原告才提起本件訴訟。被
    告所稱共同扶養人有9位，此與喪葬費用負擔無關，且喪葬
    費用應由4人負擔，其中胡本堂雖失蹤，但未聲請宣告死亡
    ，原告過繼予母親的友人，無須繼承消極費用，但原告認母
    親的喪葬費用由5名子女按比例負擔（原書狀稱由原告及被
    告、訴外人等4人平攤，計算式是除以4，本院110年度司家
    非調字第566號卷第17頁），故喪葬費用更正為被告應給付4
    7,400元。爰聲明如主文第1項所示，並願供擔保，請准宣告
    假執行。
二、被告未於言詞辯論期日到場，據其前提出書狀陳稱：原告所
    列支出應由扶養人9人分擔，因原告係被繼承人(母親）卓郭
    秀絹與卓良秋所生，應請卓良秋與前妻所生5名子女分擔扶
    養，扶養人應為9名非4名。另請徹查母親生前存款，並請求
    償還代墊母親住院醫療費用397,914元，4人每人應分擔99,4
    78元，其支出78年10月至80年間房租、生活費每月35,000元
    、每人分擔119,000元，其支出80年3月至93年3月間房租、
    生活費每月15,000元、每人分擔484,000元，及原告6學期30
    萬元學雜費用，合計原告應償還金額1,002,478元等詞。
三、得心證之理由：
  ㈠按繼承人對於被繼承人之債務，以因繼承所得遺產為限，負
    連帶責任。繼承人相互間對於被繼承人之債務，除法律另有
    規定或另有約定外，按其應繼分比例負擔之。次按關於遺產
    管理、分割及執行遺囑之費用，由遺產中支付之。但因繼承
    人之過失而支付者，不在此限，民法第1153、1150條分別定
    有明文。而被繼承人之喪葬費用，是否為繼承費用，民法雖
    未規定，因被繼承人死亡後，已喪失其作為債權債務主體之
    權利之能力，故有為被繼承人支付喪葬費用者，若未能由被
    繼承人之遺產支付，實務上亦採由被繼承人之全體繼承人按
    應繼分之比例負擔之見解，此為繼承人間之內部關係，從而
    繼承人之一代他繼承人墊支喪葬費用者，該墊支人得依不當
    得利規定向他繼承人請求返還其應負擔部分。查：
　⒈本件原告主張其代墊喪葬費用之事，據其提出費用明細、估
    價單、緊急醫療收費憑證、統一發票、費用收執、收費明細
    表、收據及禮儀項目追加及代付明細金額、使用規費收據、
    使用證明書等件為憑（上開司家非調卷第285-313頁），被
    告未於言詞辯論期日到場，其對此支出金額憑據未提出何陳
    述，應認原告之主張為真實。
　⒉另原告起訴主張其與被告及訴外人胡新堂、胡斌堂(已歿)4人
    均攤其所代墊之喪葬費用，並提出繼承系統表、戶籍謄本及
    除戶謄本為佐(上開司家非調卷第353-375頁)；嗣在本院言
    詞辯論時陳稱胡本堂雖失蹤，但未聲請宣告死亡，故應由5
    人按比例負擔喪葬費用之情(本院卷第48頁)，則依上開說明
    意旨，原告減縮對被告依其為被繼承人卓郭秀絹之法定繼承
    人地位按其應繼分比例所負擔之喪葬費用〔即被告、訴外人
    柯本堂、胡新堂、胡斌堂(已歿，繼承人係胡巧諭)4人，
　　計算式：237,000÷4=59,250〕為47,400元，自應准許，且原
    告該部分請求既由其代為墊付喪葬費用，被告即係無法律上
    原因而受有免於負擔之利益，致原告受有損害，依不當得利
    之法律關係，原告請求被告給付原告47,400元，為有理由。
　㈡復原告主張被告未返還借款計116,000元之事，業據其提出借
    款明細、客戶歷史交易清單為證（上開司家非調卷第315-34
    4頁），並被告在另案即上開第1372號卷言詞辯論筆錄所陳
    借貸116,0001讓其分期還之情（本院卷第51-52頁），自堪
    認為真實。而被告雖以書狀陳述代墊被繼承人卓郭秀絹醫療
    費用，及卓郭秀絹78至93年間之房租、生活費，原告應分擔
    計702,478元部分，因未據其提出相關佐證、說明請求之法
    律依據或有何合於時效期間之規定，或提起反訴，本院自無
    從作何認定；另被告所辯述其代墊原告6學期30萬元學雜費
    用部分，亦未據其提出證據證明，是無足作何抵銷之判斷，
    均併予說明。是據上，原告本於消費借貸之法律關係，請求
    被告返還116,000元之借款，係屬有據。
  ㈢綜上所述，原告依不當得利、消費借貸之法律關係，請求被
    告給付163,400元，及自起訴狀繕本送達翌日（即111年10月
    2日）起至清償日止，按年息百分之5計算之利息，為無理由
    ，應予准許。又本件事證已臻明確，兩造其餘攻擊防禦方法
    ，核與判決結 果不生影響，爰不逐一論述。
四、又原告雖聲請供擔保宣告假執行，惟本件係屬簡易訴訟程序
    ，且部分請求屬借貸關係之涉訟所為被告敗訴判決，及本院
    所命給付金額未逾50萬元，依民事訴訟法第389條第1項第3
    、5款規定，原應依職權宣告假執行，無待於原告之聲請，
    原告上開聲請僅促法院職權之發動，本院自無須就原告該項
    聲請為准駁之裁判，附此敘明。 
五、結論：原告之訴為有理由。
中　　華　　民　　國　　111 　年　　9 　　月　　30　　日
                  臺灣臺中地方法院臺中簡易庭
                              法　官　楊嵎琇
以上為正本係照原本作成。
如不服本判決，應於送達後20日內，向本院提出上訴狀並表明上
訴理由，如於本判決宣示後送達前提起上訴者，應於判決送達後
20日內補提上訴理由書（須附繕本）。如委任律師提起上訴者，
應一併繳納上訴審裁判費。
中　　華　　民　　國　　111 　年　　9 　　月　　30　　日

                              書記官  許千士